臺灣板橋地方法院刑事裁定　　　　　　　　　　　　　九十一年度聲判字第五四號
　　聲　請　人　甲○○　住桃園.
　　代　理　人　吳武川律師
　　被　　　告　乙○○　女　四.
右列聲請人因被告妨害名譽案件，不服臺灣高等法院檢察署九十一年度上聲議字第一
八五六號駁回再議之處分（原不起訴處分案號：臺灣板橋地方法院檢察署八十九年度
偵續字第一六○號），聲請交付審判，本院裁定如左：
    主      文
聲請駁回。
    理      由
一、聲請意旨略以：被告乙○○與聲請人甲○○原係男女朋友關係，因感情不睦而分
    手，被告因此懷恨在心，竟對外散布以下足以毀損聲請人名譽之事：（一）於民
    國八十七年一、二月間某日，向楊爵聲等人稱聲請人幫客戶作帳，有向稅捐單位
    檢舉客戶作假帳之情形等語，而於八十八年一、二月間某日，經趙平等人轉告聲
    請人始知情；（二）於八十七年一、二月間，向章銘宏謂：聲請人以前服務之公
    司欲使股票上市而製作假帳，聲請人擔任該公司會計主任，知道公司作假帳之事
    ，向公司敲詐幾百萬元等情，嗣聲請人於八十八年六、七月間某日，經向章銘宏
    詢問，始獲知上情；（三）於八十六、八十七、八十八年間，向楊爵聲、章銘宏
    等不特定人稱：聲請人既然與伊分手，為什麼還要控告伊？甚至向伊索取三十五
    萬元？同居期間聲請人「吃我、住我、用我」，為什麼還要控告伊云云；（四）
    於九十年二月七日向謝孟純等人稱：「是他（聲請人）告我（被告），之後我才
    告他的，他得不到我就要把我毀掉，好像得不到的蘋果就要把他打爛一樣」云云
    ，因認被告涉犯刑法第三百十條第一項毀謗罪嫌云云，向臺灣板橋地方法院檢察
    署檢察官提出告訴，然臺灣板橋地方法院檢察署檢察官對右揭聲請人告訴之事實
    （一）以證人楊爵聲否認曾聽聞被告說過聲請人檢舉客戶作假帳之事，及證人趙
    平稱與楊爵聲吃飯時，對楊爵聲是否提及聽被告說過聲請人檢舉客戶作假帳之事
    ，亦不清楚，而認證據不足，且認為向稅捐機關檢舉作假帳，尚非足以毀損名譽
    之事，而與誹謗罪之構成要件不符；對事實（二）則以被告係將章銘宏拉至餐廳
    門口詢問聲請人為何要提出告訴時談及聲請人知悉公司作假帳等情，無其他人聽
    聞，被告亦未請章銘宏傳布之，無成立誹謗罪之餘地；對事實（三）則認證人楊
    爵聲證詞無法證明被告之誹謗罪嫌，及偵查庭為不公開之場合，且僅有特定人在
    場，而被告又係在與告訴人爭吵，難認被告有散佈於眾之意圖；對事實（四）則
    以係在證人謝孟純之主動前往詢問下，被告始就其所認知之事實做一客觀之陳述
    ，尚難認有何散佈於眾之意圖；另復查無其他積極證據足認被告有何妨害名譽之
    犯行，處分不起訴，經聲請人聲請再議，臺灣高等法院檢察署亦駁回再議之聲請
    ，惟證人趙平在桃園地方法院八十八年度簡上字第六五號民事損害賠償事件時之
    證詞：「八十七年一、二月黃榮琳告訴我說．．．甲○○幫客戶作帳，有檢舉客
    戶作假帳的事情，向一般稅捐單位檢舉，其他事情我就不清楚了。」與其嗣後於
    本案偵訊中稱：「不清楚有聽說告訴人有檢舉客戶作假帳之事」，「我沒有於八
    十八年一、二月間告訴他說被告有檢舉客戶作假帳之事，整件事情我都不很清楚
    」等語扞格，檢察官僅採證人章銘宏於偵訊時之證詞，遽為不起訴處分，即有未
    洽；又據章銘宏、趙平及趙平證詞上所提之黃榮琳等，被告至少在不同時間，在
    被告工作燒肉店內，於用餐之時尚有其他客人之際，對三名以上之人提及聲請人
    在任職公司作假帳並向公司敲詐的事情，足以證明被告有「散佈於眾」之意圖；
    再被告對謝孟純之上開之陳述係在被告工作處所「風宿卡拉ＯＫ」店中，為公眾
    得出入場所，顯見被告亦有「散佈於眾」之意圖，原處分未審酌及此，認被告無
    「散佈於眾」之意圖，而遽為不起訴處分，其處分自有為洽，故聲請將本案交付
    審判，以懲不法云云。
二、按告訴人不服上級法院檢察署檢察長或檢察總長認再議為無理由而駁回之處分者
    ，得於接受處分書後十日內委任律師提出理由狀，向該管第一審法院聲請交付審
    判；法院認為交付審判之聲請不合法或無理由者，應駁回之；刑事訴訟法第二百
    五十八條之一、第二百五十八條之三第二項前段，分別定有明文。
三、本件聲請人告訴被告妨害名譽案件，經臺灣桃園地方法院檢察署分以八十八年度
    偵字第一七八○七號案開始偵查，因認無管轄權而移轉臺灣板橋地方法院檢察署
    ，經臺灣板橋地方法院檢察署檢察官認聲請人之告訴已逾六個月告訴期間，以八
    十九年度偵字第一四八一號為不起訴處分；聲請人不服聲請再議，因未逾告訴期
    間及有再傳訊被告、證人及對質之必要，經臺灣高等法院檢察署檢察長以八十九
    年度議字第一五○五號發回臺灣板橋地方法院檢察署續查；經臺灣板橋地方法院
    檢察署檢察官續查後仍認罪證不足，以八十九年度偵續字第一六○號不起訴在案
    ；聲請人又不服聲請再議，同因罪證不足，經臺灣高等法院檢察署檢察長以九十
    一年度上聲議字第一八五六號駁回其再議之聲請，此經本院依職權調取前揭偵查
    卷證核閱無誤。茲聲請人堅指被告涉嫌妨害名譽，聲請交付審判，經查：
    （一）按犯罪事實應依證據認定之，無證據不得推定其犯罪事實，刑事訴訟法第
          一百五十四條定有明文。又刑法誹謗罪之成立，須意圖散布於眾，而指摘
          或傳述足以毀損他人名譽之事，始足以當之，刑法第三百十條第一項定有
          明文。故誹謗罪之成立，以意圖散布於眾為前提，此為意思要件，即欲將
          損人名譽之事實，傳播於不特定人，使大眾知悉之意；倘行為人僅將事實
          為客觀上之陳述，而無傳播大眾之意者，要難以刑法上之誹謗罪相繩，最
          高法院八十八年度易字第四七八號判決亦宣示相同意旨，可供參考。
    （二）關於聲請人指述被告於八十七年一、二月間某日，在其所經營之神戶燒肉
          店內，向用餐之楊爵聲等人散佈稱：「甲○○幫客戶作帳，有檢舉客戶作
          假帳的情形，向一般稅捐單位檢舉」云云，既與證人楊爵聲結證稱伊與被
          告係一般朋友，雖知道被告，但與之不熟，被告未說過聲請人替人作假帳
          ，也未轉述給趙平等語（見八十九年度偵續字第一六○號偵查卷第三十二
          頁反面）扞格，而證人趙平結證所述：「在與楊爵聲吃飯時，聽到說他聽
          到與被告分手及工作上之事」「（問：是否有聽說聲請人有檢舉作假帳之
          事？）我不清楚，而且那時是在閒聊，是不是有講，也記不得了。」（見
          八十九年度偵續字第一六○號偵查卷第七十五頁正面），亦不足以擔保聲
          請人前開不利於被告之指述為真，聲請人雖執證人趙平於桃園地方法院八
          十八年度簡上字第六五號損害賠償事件八十八年八月二十六日準備程序中
          所述：「八十七年一、二月黃榮琳告訴我說．．．甲○○幫客戶作帳，有
          檢舉客戶作假帳的事情，向一般稅捐單位檢舉，其他事情我就不清楚」云
          云（見前開偵查卷第十頁），認證人趙平於偵訊時所言，顯係迴護被告之
          詞，然證人趙平於偵訊中所為之前開證言，係針對伊與楊爵聲共同用餐時
          ，是否聽聞楊爵聲提及被告誹謗聲請人之事實而發，與其在桃園地方法院
          八十八年度簡上字第六五號損害賠償事件準備程序中之證詞，乃對黃榮琳
          是否聽聞被告誹謗聲請人之事實而為不同，兩者間無何矛盾衝突，自亦無
          瑕疵可指。
    （三）聲請人於偵訊中尚指稱被告於八十七年一、二月間某日，在章銘宏與其友
          人至被告經營之神戶燒肉店用餐時，對章銘宏等散佈「甲○○在他以前服
          務的公司股票要上市，公司作假帳，而甲○○是公司主任，他應該知道作
          假帳的事，且有跟公司敲詐幾百萬元」等語，縱屬非虛，惟交談時僅被告
          與章銘宏二人在場，被告亦未囑請章銘宏散布之等情，業據證人章銘宏結
          證明確（見前開偵查卷二十三頁反面、第一百六十三頁反面），自難證明
          被告主觀上有何散布於眾之意圖，故原處分認被告此部分行為亦不該當於
          誹謗罪罪名，應無違誤。
    （四）聲請人以被告至少在不同時間內對楊爵聲、黃榮琳、章銘宏等人提及聲請
          人在以前任職的公司作假帳，並向公司敲詐，且均在其經營之燒肉店內為
          之，尚有其他用餐之人得以共聞為由，認為足以證明被告有散佈於眾之意
          圖云云；然而被告對於右揭諸證人所為，皆未該當於誹謗罪之構成要件，
          已如前述，聲請人猶執以指摘被告誹謗，自無理由。此外，被告固曾指稱
          ：「他（聲請人）既然跟我（被告）分手，為什麼還要告我？甚至要求三
          十五萬？同居其他他吃我、住我、用我，為什麼還要告我？」等語，但其
          發言之場合與時機，係在不公開之偵查庭內接受檢察官訊問時，而且係與
          聲請人當庭發生爭吵時脫口而出者，亦據證人章銘宏陳明（見八十九年度
          偵續字第一六○號偵查卷第一百八十一頁反面），尤與誹謗罪之要件有間
          ；另遍閱偵查卷證，僅見被告自白「我跟他（楊爵聲）說，我與他朋友林
          法均同居一年，現在分手，好聚好散，為何還要告我」等語（見八十九年
          度偵續字第一六○號偵查卷第二十四頁正面），無何向楊爵聲指摘、毀損
          聲請人名譽之言語，抑且楊爵聲於八十九年七月十七日並未到庭，此有八
          十九年度偵續字第一六○號偵查卷八十九年七月十七日偵查庭之點名單在
          卷可參（見八十九年度偵續字第一六○號偵查卷第二十二頁），何來聲請
          人所指被告在該偵查庭上對楊爵聲指摘、毀損聲請人之名譽﹖
    （六）被告雖不諱於九十年二月七日向謝孟純及其友人稱「是他（聲請人）先告
          我（被告），之後我才告他的，他得不到我，就要把我毀掉，好像得不到
          的蘋果就要把他打爛一樣。」等語，與證人謝孟純之證言（見八十九年度
          偵續字第一六○號偵查卷第七十四頁反面）核無不合，綜觀渠等供證之全
          意旨可知，前揭言詞，係被告與聲請人交惡後，遇謝孟純等人前往關心及
          詢問為何與聲請人間互控不休時所為之回答，內容無非抒發自己內心之感
          受，亦難認有何毀損聲請人名譽之犯意及行為；至於聲請人於交付審判理
          由狀內稱被告陳述之地點為「楓宿卡拉ＯＫ」店中，為一公眾得出入之場
          所，認被告散布之意圖昭然若揭，但除非別有積極事證證明被告發言，意
          在使其他在場之所有均得聽聞，否則實難僅以場所如何，即論斷被告必有
          何特定意圖。
四、綜上論證，原偵查、再議機關依偵查所得證據認被告犯罪嫌疑不足，而先後為不
    起訴處分及再議駁回處分，核無不合；聲請人猶執陳詞，指摘不起訴及駁回再議
    等處分為不當，聲請交付審判，非有理由，應予駁回。
據上論結，應依刑事訴訟法第二百五十八條之三第二項前段，裁定如主文。
中      華      民      國    九十一    年     十二     月     二十     日
                                    臺灣板橋地方法院刑事第六庭
                                        審判長法  官  徐  玉  玲
                                              法  官  徐  蘭  萍
                                              法  官  蔡  新  毅
右正本證明與原本無異。
本件裁定不得抗告。
                                              書記官  謝  麗  秋
中      華      民      國    九十一    年     十二     月     二十     日
